【裁判字號】    89,易,213
【裁判日期】    890321
【裁判案由】    偽造文書
【裁判全文】
臺灣板橋地方法院刑事判決                          八十九年度易字第二一三號
    公  訴  人  臺灣板橋地方法院檢察署檢察官
    被      告  甲○○
右列被告因偽造文書案件，經檢察官提起公訴 (八十八年度偵字第二一五五九號)，
本院判決如左：
    主  文
甲○○行使偽造私文書，足以生損害於他人，累犯，處有期徒刑肆月；換貼甲○○照
片之何炳輝之國民身分證影本一紙、甲○○冒用何炳輝名義與安立交通企業有限公司
於民國八十七年三月二十六日所簽汽車租賃合約書上偽造之「何炳輝」之署押︵署名
一枚、指印二枚︶均沒收。
    事  實
一、甲○○曾於民國八十二年間因恐嚇案件，經臺灣高等法院以八十五年度上訴字第
    三五八九號判決判處有期徒刑七月，於八十五年九月二十五日判決確定，於八十
    六年五月三十日執行完畢，竟不知悔改，又於八十六年十二月底之某日，在台北
    縣土城市○○路之租屋處，將何炳輝之國民身分證影本，以換貼自己照片後再影
    印之方式，變造何炳輝之國民身分證影本，足生損害於戶政機關對於國民身分證
    管理之正確性及何炳輝。嗣持該變造之國民身分證影本，於八十七年三月二十六
    日，至位於台北縣中和市○○路四五號之安立交通企業有限公司︵下稱安立公司
    ︶，自稱伊為何炳輝，並佯稱需租用計程車一部，致使安立公司同意將該公司所
    有之計程車一輛租予甲○○，約定車租每三日為一期，每日新台幣︵下同︶一千
    元，甲○○並冒用何炳輝之名義，偽簽何炳輝之署押︵署名一枚、指印二枚︶於
    汽車租賃合約書，並將該汽車租賃合約書交付安立公司收執，而足生損害於何炳
    輝及安立公司。
二、案經本院函送臺灣板橋地方法院檢察署檢察官偵查起訴。
    理  由
一、訊據被告甲○○對於右揭事實供承不諱，核與證人姜寶珍於偵查中證述情節相符
    ，並有已換貼被告甲○○照片之何炳輝之國民身分證影本及汽車租賃合約書影本
    各一紙在卷可稽，本件事證明確，被告犯行洵堪認定。
二、被告將何炳輝之國民身分證影本，以換貼自己照片後再影印之方式，變造何炳輝
    之國民身分證影本，其復持該變造之國民身分證影本向安立公司租車，足生損害
    於戶政機關對於國民身分證管理之正確性及何炳輝，核其所為係犯刑法第二百十
    六條、第二百十二條之行使變造特種文書罪。被告冒用何炳輝之名義，偽簽何炳
    輝之署押︵署名一枚、指印二枚︶於汽車租賃合約書，並將該汽車租賃合約書交
    付安立公司收執，而足生損害於何炳輝及安立公司，核其所為係另犯刑法第二百
    十六條、第二百十條之行使偽造私文書罪。起訴書證據並所犯法條欄漏論被告偽
    造並進而行使私文書之犯行，容有未洽，併此敘明。被告冒用何炳輝之名義，偽
    簽「何炳輝」之署名並按指印，該指印同為代表「何炳輝」之署名，作用及效力
    與署押無異，亦屬署押之一種。再其雖先後在上揭汽車租賃合約書上，分別偽簽
    「何炳輝」之署名一次及按指印二次，惟均屬其基於同一犯意之多次接續行為，
    應為接續犯而屬單純一罪。又被告偽造署押之行為為偽造私文書之部分行為，不
    另論罪。變造特種文書及偽造私文書之低度行為應為高度之行使行為所吸收，僅
    分別論以行使變造特種文書及行使偽造私文書之一罪。行使變造特種文書與行使
    偽造私文書二罪之間，有方法與結果牽連關係，應從行使偽造私文書一重論處。
    末查，被告有事實欄所載之犯罪前科及受有期徒刑執行完畢之事實，有台灣高等
    法院檢察署刑案紀錄簡覆表一份在卷足憑，其於有期徒刑執行完畢後，五年以內
    再犯本案有期徒刑以上之罪，為累犯，應依法加重其刑。爰審酌被告之素行、犯
    罪動機、目的、手段、所生危害及犯後已坦承犯行、態度良好等一切情狀，量處
    如主文所示之刑。又已換貼被告甲○○照片之何炳輝之國民身分證影本一紙，係
    被告甲○○所有供行使變造特種文書犯行所用之物，業據其供明在卷，爰依刑法
    第三十八條第一項第二款規定，宣告沒收。被告冒用何炳輝名義與安立公司於八
    十七年三月二十六日所簽汽車租賃合約書上偽造「何炳輝」之署押︵署名一枚、
    指印二枚（起訴書誤繕為署名及指印各一枚，併此敘明）︶，為被告所偽造之署
    押，不問屬於被告與否，爰依刑法第二百十九條之規定，宣告沒收。上揭應宣告
    沒收之物雖未經扣案，惟無證據證明業已滅失，是仍應依法宣告沒收，附此敘明
    。
據上論斷，應依刑事訴訟法第二百九十九條第一項前段，刑法第二百十六條、第二百
十條、第二百十二條、第五十五條、第四十七條、第三十八條第一項第二款、第二百
十九條，罰金罰鍰提高標準條例第一條前段，判決如主文。
本案經檢察官陳銘祥到庭執行職務
。
中      華      民      國    八十九    年    三    月    二十一    日
                                        臺灣板橋地方法院刑事第五庭
                                            法  官  呂  安  樂
右正本證明與原本無異。
如不服本判決，應於判決送達後十日內，向本院提出上訴狀。
                                            書記官  陳  玉  嬋
中      華      民      國    八十九    年    三    月    二十一    日
論罪法條：
刑法第二百十條
偽造、變造私文書，足以生損害於公眾或他人者，處五年以下有期徒刑。
刑法第二百十二條：
偽造、變造護照、旅券、免許證、特許證及關於品行、能力、服務或其他相類之證書
、介紹書，足以生損害於公眾或他人者，處一年以下有期徒刑，拘役或三百元以下罰
金。
刑法第二百十六條
行使第二百十條至第二百十五條之文書者，依偽造、變造文書或登載不實事項或使登
載不實事項之規定處斷。


司法院資訊處製作；財團法人民間司法改革基金會備份。
